臺灣桃園地方法院民事裁定
111年度消債抗字第20號
抗  告  人  黃文    
上列抗告人因消費者債務清理條例事件聲請清算，抗告人對於民
國111年5月31日本院110年度消債清字第177號裁定提起抗告，本
院裁定如下：
    主  文
抗告駁回。
抗告費用由抗告人負擔。
    理  由
一、抗告意旨略以：抗告人積欠金融機構債務無法清償，於民國
    110年9月間向桃園市楊梅區調解委員會聲請調解，該會於同
    年月16日開立調解不成立證明書，抗告人無擔保或無優先權
    之債務總額為新臺幣（下同）1,047,295元，且未經法院裁
    定開始更生程序或宣告破產，抗告人現每月遭債權人聲請法
    院強制扣薪約1萬餘元，惟就債權人中國信託商業銀行股份
    有限公司（下稱中信銀行）單筆債權每月利息就高達9,229
    元，抗告人扣薪數額僅能勉強沖抵利息及執行費而無法沖抵
    本金，在處於惡性循環狀態足證已構成消費者債務清理條例
    （下稱消債條例）第3條「不能清償債務或有不能清償之虞
    」之要件，且債權人均未出席前置調解會，顯無協商意願。
    原裁定以抗告人具有相當清償能力且足以維持基本生活及有
    相當餘額可供清償債務為由，駁回抗告人之聲請，尚有違誤
    ，應予廢棄，並聲明：（一）原裁定廢棄。（二）抗告人開
    始清算程序。
二、按債務人不能清償債務或有不能清償之虞者，得依消債條例
    所定更生或清算程序，清理其債務，消債條例第3條定有明
    文。次按消債條例之立法目的，在於使陷於經濟上困境之消
    費者，得分別情形依重建型債務清理程序（更生）或清算型
    債務清理程序（清算）清理債務，藉以妥適調整其與債權人
    及其他利害關係人之權利義務關係，保障債權人之公平受償
    ，並謀求消費者經濟生活之更生機會，從而健全社會經濟發
    展。另所謂「不能清償」，指債務人因欠缺清償能力，對已
    屆期之債務，全盤繼續處於不能清償之客觀經濟狀態者而言
    。又所謂「不能清償之虞」，係指依債務人之清償能力，就
    現在或即將到期之債務，有不能清償之蓋然性或可能性而言
    。易言之，債務人之狀態如置之不理，客觀上得預見將成為
    不能清償之情形而言，此將來發生不能清償之事實，不必達
    到高度之確信。至於債務人之清償能力，則包括財產、信用
    及勞力（技術），並不以財產為限，必須三者總合加以判斷
    仍不足以清償債務，始謂欠缺清償能力而成為不能清償。
三、經查，抗告人就原裁定審認其每月收入及必要支出分別為3
    萬2,140元、2萬3,837元部分並無爭執（見消債抗卷第63頁
    ），而抗告人債務總額為110萬7,449元，此有債權人中信銀
    行、匯豐汽車股份有限公司（下稱匯豐公司）、裕富數位資
    融股份有限公司（下稱裕富公司）陳報狀及徐立昇之存證信
    函等件在卷可稽（見消債清卷第149至151頁、第171至209頁
    ），抗告人上開收入扣除必要支出後，每月有餘額8,303元
    （計算式：32,140－23,837＝8,303）可供清償債務，則聲請
    人欲全數清償上開債務僅需約11年（計算式：1,107,449÷8,
    303÷12≒11）。抗告人雖主張其每月利息高達9,229元，每月
    扣薪的數額僅能充抵利息及執行費，惟以111年8月為例，抗
    告人經法院扣款金額為1萬7,734元（見本院卷第69頁），減
    除上開利息後仍餘8,505元（計算式：17,734－9,229＝8,505
    ）可供清償本金，且抗告人扣除上開法院扣款及健保費、福
    利金後，實領薪資金額仍高達3萬5,295元（見本院卷第69頁
    ），甚至高於原審認定之每月收入總額，足見抗告人主張其
    有不能清償債務之虞之情事存在，洵非可取。又經本院函詢
    債權人中信銀行有無協商方案擬提出，經該行陳報抗告人如
    有協商意願時，可提供以131期，0利率，每月5,000元之協
    商還款方案，此有中信銀行陳報狀在卷可稽（見本院卷第59
    頁），是抗告人泛言債權人未出席前置調解程序，推測債權
    人應無協商意願等云云，稍嫌速斷。從而，抗告人身為債務
    人，並非無清償能力，理當誠實面對債務，主動積極與該等
    債權人重啟協商程序，謀求適當可行之清償方案，以解決債
    務問題，當可更符合消債條例兼顧保障債權人公平受償及重
    建復甦債務人經濟生活之立法目的。
四、綜上所述，本件客觀上既難認抗告人有不能清償債務或有不
    能清償之虞之情事存在，核與消債條例第3條所定要件即有
    不符，原裁定駁回抗告人之聲請，於法並無違誤，抗告意旨
    猶執前詞，指摘原裁定不當，求予廢棄，為無理由，應予駁
    回。
五、據上論結，本件抗告為無理由，依消費者債務清理條例第15
    條、民事訴訟法第495條之1第1項、第449條第1項、第95條
    、第78條，裁定如主文。　　　　　　
中　　華　　民　　國　　111 　年　　11　　月　　16　　日
                  民事第二庭    審判長法  官  陳振嘉
　　　　　　　                        法  官  孫健智
　　　　　　　　　　　    　　　      法　官　許自瑋
正本係照原本作成。
本裁定除以適用法規顯有錯誤為理由，不得再抗告；如提再抗告
，應於收受送達後10日內，委任律師為代理人向本院提出再抗告
狀，並繳納再抗告費新臺幣1,000元。
中　　華　　民　　國　　111 　年　　11　　月　　18　　日
                                      書記官  吳光彧